【裁判字號】    91,重上更(二),274
【裁判日期】    920402
【裁判案由】    違反槍砲彈藥刀械管制條例等
【裁判全文】
臺灣高等法院臺中分院刑事判決           九十一年度重上更(二）字第二七四號
    上  訴  人
    即  被  告  丙○○
    指定辯護人  本院公設辯護人  甲○○
右上訴人因違反槍砲彈藥刀械管制條例案件，不服台灣台中地方法院中華民國八十七
年二月十八日第一審判決（民國八十六年度訴字第三三七六號，起訴案號：台灣台中
地方法院檢察署民國八十六年度偵字第二五四三四號），提起上訴，經最高法院第二
次發回更審，本院判決如左：
    主      文
原判決關於違反槍砲彈藥刀械管制條例及執行刑部分均撤銷。
丙○○共同未經許可無故持有手槍，累犯，處有期徒刑貳年。扣案之巴西制九二型手
槍壹枝（槍枝管制編號0000000000號）、中共制霰彈長槍壹枝（槍枝管制
編號0000000000號）、九ＭＭ制式子彈貳顆均沒收。
    事      實
一、丙○○曾犯有前科多次，其最近一次，於民國（下同）八十二年間，因吸食毒品
    海洛因經法院判處有期徒刑一年十一月，並於八十六年七月四日執行完畢，猶不
    知悔改。復於八十六年十月十五日，因其友人許炳源之同居女友戊○○，與陳俊
    華有債務糾紛，約於台中市○○路一九五號品豆咖啡店前交付金錢，許炳源欲趁
    機對陳俊華不利，乃召集丙○○及綽號阿義、阿華、阿賢、紅茶等不詳姓名年籍
    之成年男子共約十人，連同戊○○於同日十九時許，在台中市○○○街十四號許
    炳源住處共進晚餐並會商前往赴約時之佈局，其間即由許炳源取出事先準備之具
    有殺傷力之中共制霰彈長槍一枝、霰彈三顆（槍枝管制編號000000000
    0號）及巴西制九二型手槍一枝（槍枝管制編號0000000000號）、九
    ＭＭ制式子彈五顆，而由許炳源、丙○○與戊○○（未經檢察官起訴）及綽號阿
    義、阿華、阿賢、紅茶等不詳姓名年籍成年男子等人共同非法持有，嗣於同日晚
    上十時許即許炳源自己攜帶手槍一枝（內含五顆子彈），另將霰彈長槍（含子彈
    三顆）交由丙○○帶，駕駛三輛汽車前往上開地點埋伏。同日晚上十時十五分
    許，陳俊華果與其朋友胡壽寅、邱魏信介（即魏信介）、綽號「肉包」者共四人
    駕駛車號ＰＫ－三七三七號自小客車到品豆咖啡店前，許炳源等人即由其中一輛
  廂型車堵住陳俊華所坐車號ＰＫ－三七三七號自小客車去路。許炳源、丙○○及
    綽號阿義、阿華、阿賢、紅茶等人並下車，欲將陳俊華等人由車內拉出，在拉綽
    號「肉包」者之際，丙○○舉其未經許可，無故持有之霰彈長槍槍托欲打綽號「
    肉包」者之頭部，竟應注意能注意而疏於注意，不慎誤扣板機，擊中在後指揮之
    許炳源頸部中央右方，致許炳源傷重倒地，丙○○見狀，乃拾起許炳源所持有掉
    落於地之九二型手槍一把（內有子彈五發）後，即未經許可持有之，並旋與綽號
    阿義、阿華、阿賢、紅茶等人分別逃逸，許炳源經在場之戊○○，將之送醫後，
    因頸部霰彈槍創而不治死亡（過失致死部分已判處有期徒刑一年二月確定）。
    旋當日丙○○逃離現場路經台中縣神岡鄉○○路四四八巷八十七號前時，將該等
    中共制霰彈槍一把、霰彈二顆、巴西制九二型手槍一把及９ＭＭ制式子彈五顆棄
    置於該處草叢中。迨至八十六年十二月八日晚上二十一時四十分許，在台中縣大
    雅鄉○○路一二五巷四十四號三樓之一張美玲（業經檢察官另為不起訴處分）
    住處，為警查獲，嗣由丙○○帶同警方到台中縣神岡鄉○○路四四八巷八十七號
    前草堆裡，取出其未經許可無故持有之中共制霰彈槍一把、霰彈二顆、巴西制九
    二型手槍一把及９ＭＭ制式子彈五顆。
二、案經台中市警察局第一分局報請臺灣臺中地方法院檢察署檢察官偵查起訴。
    理      由
一、訊據上訴人即被告丙○○ (以下簡稱被告）雖坦承於八十六年十二月八日帶警前
    往取出槍彈地點取出霰彈長槍、巴西制手槍及９ＭＭ制式子彈五顆等情，雖辯稱
    是到了談判地點，許炳源才要我從車裡取出東西，才知車內有槍彈云云，惟查右
    揭如何由許炳源召集被告及綽號阿義、阿華、阿賢、紅茶等不詳姓名年籍之成年
    男子共約十人，連同戊○○至許炳源住處共進晚餐並會商前往赴約時之佈局，其
    間即由許炳源取出事先準備之上開槍彈等情，業據被告於警訊供承不諱，核與戊
    ○○於警訊及本次更審時於本院調查時供述情節相符 (見相驗卷第八頁反面、偵
    查卷十二頁反面、更二審卷三十七頁），被告所辯至談判地點始知有槍彈云云要
    屬避就之詞，不足採信，此外，復有前開槍彈扣案為證。而上開槍彈經送請內政
    部警政署刑事警察局鑑驗結果，其中中共制霰彈長槍一把 (槍枝管制編號：00
    00000000號），認係中共制口徑１２ＧＡＵＧＥ之制式霰彈槍，槍身號
    碼為〞00000000〞，機械性能良好，可發射同口徑之霰彈，具有殺傷力
    ；另巴西制九二型手槍一把 (槍枝管制編號：0000000000號），認係
    巴西ＴＡＵＲＵＳ廠製口徑９ＭＭ之制式手槍，管內具六條右旋之來復線，機械
    性能良好，可擊發子彈，認具殺傷力；９ＭＭ制式子彈五顆，經試射三顆，認均
    係制式口徑９ＭＭ之子彈，均具有殺傷力；又霰彈二顆，均經試射，認均係制式
    口徑１２ＧＡＵＧＥ之霰彈，均具有殺傷力，此有該局八十六年十二月十六日刑
    鑑字第八四三三三號鑑驗通知書一份在卷可考。事證明確，被告犯行堪以認定。
二、查槍砲彈藥刀械管制條例於八十六年十一月二十四日曾修正公布部分條文，並於
    同年月二十六日生效，修正前之該條例第七條第四項規定：「未經許可，無故持
    有手槍者，處一年以上七年以下有期徒刑」，第八條第三項規定：「未經許可，
    無故持有獵槍者，處三年以下有期徒刑」，第十一條第三項規定：「未經許可無
    故持有彈藥者，處三年以下有期徒刑」，修正後之槍砲彈藥刀械管制條例第七條
    第四項規定：「未經許可，持有第一項所列槍（手槍）槍砲者，處五年以上有期
    徒刑，併科新台幣一千萬元以下罰金」，第八條第四項規定：「未經許可，無故
    持有獵槍者，處一年以上七年以下有期徒刑，併科新台幣七百萬元以下罰金」第
    十二條第四項規定：「未經許可持有子彈者，處五年以下有期徒刑，併科新台幣
    三百萬元以下罰金」，比較新舊法，自以舊法較有利於被告．茲本件扣案之槍彈
    雖於八十六年十二月八日始被取出（查獲），但被告自始堅稱伊於八十六年十月
    十五日案發當日逃至取出槍彈地點時即已是不再繼續持有之意思而將之棄置於該
    處之草叢中，經查當時會同前往取槍之員警乙○○於本次更審審理時到庭結證稱
    該草叢不容易找到，槍彈藏在草叢裏，感覺是隨意丟棄於草叢等語 (見本院更二
    卷第一０九頁），參以被告嗣係主動供出該等槍彈去向而取出，則被告前開所辯
    於案發後已無繼續持有之意思，自堪信為真實。故核被告所為，係犯八十六年十
    一月二十四日修正公佈前之槍砲彈藥刀械管制條例第七條第四項之未經許可無故
    持有手槍罪、同條例第八條第三項之未經許可無故持有獵槍罪、同條例第十一條
    第三項之未經許可無故持有子彈罪。被告同時持有上開手槍、霰彈槍、子彈之行
    為，係一行為觸犯數罪名，為想像競合犯，應從一重之未經許可無故持有手槍罪
    處斷。又戊○○於許炳源召集被告及綽號阿義、阿華、阿賢、紅茶等不詳姓名年
    籍之成年男子共約十人，在許炳源住處共進晚餐並會商前往赴約時之佈局時亦在
    場與聞，且目睹其等為伊與陳俊華之糾葛而由許炳源取出事先準備之上開槍彈，
    業如前述，則戊○○與被告等人間，應有非法持有上開槍彈之意思聯絡及行為分
    擔，均應論以共同正犯；再被告於八十二年間因吸食海洛因經法院判處有期徒刑
    一年十一月，並於八十六年七月四日執行完畢，此有臺灣臺中地方法院檢察署刑
    案資料查註紀錄表在卷足憑，其於五年以內再犯本件有期徒刑以上之罪，為累犯
    ，應依刑法第四十七條規定，加重其刑。又被告於偵審中自白，並供述上開槍枝
    、子彈均係自被害人許炳源處取得，且帶同警方至棄置地點即台中縣神岡鄉○○
    路四四八巷八十七號前草堆裡查獲，已如上述，爰依槍砲彈藥刀械管制條例第十
    八條第四項前段之規定減輕其刑。
三、原審以被告未經許可無故持有槍彈，罪證明確，予以論罪科刑，固非無見，惟查
    被告之持有行為應至八十六年十月十五日為止，原審認係持續至八十六年十二月
    八日取槍時，並因而適用現行之槍砲彈藥刀械管制條例相關規定，而未比較適用
    修正前之槍砲彈藥刀械管制條例前開規定處斷，已有未合，又被告等前往品豆咖
    啡店前時，僅攜帶二枝槍，此業據被告及戊○○在警訊中供述甚明（見八十六年
    度偵字第一四三二號偵查卷第八頁背面、八十六年度偵字第一一五四三四號偵查
    卷第十二頁背面），原判決誤認攜帶霰彈槍一綑及手槍數把，尚有未當。又現行
    之槍砲彈藥刀械管制條例已將被告應於刑之執行完畢或赦免後，令入勞動場所強
    制工作之規定刪除（九十年十一月十四日公布刪除），原審仍為被告應於刑之執
    行完畢或赦免後，令入勞動場所強制工作三年之諭知，亦有未洽。從而，原判決
    關於此部分既有可議，被告並執此指摘原判決此部分不當亦非無理由，自應將原
    判決此部分及執行刑部分撤銷。爰審酌被告犯罪之動機、目的、手段、所生危害
    、犯後態度及素行資料等一切情狀，量處如主文第二項所示之刑。扣案之中共制
    霰彈長槍一枝（槍枝管制編號0000000000號），巴西制九二型手槍一
    枝（槍枝管制編號0000000000號）、九ＭＭ制式子彈二顆均係違禁物
    ，併依刑法第卅八條第一項第一款宣告沒收，至霰彈一顆，於品豆咖啡店前已擊
    發，另二顆霰彈及制式子彈三顆，均於鑑定時已試射，不予宣告沒收，併此敘明
    。另被告雖持有上述槍彈，然上開槍彈均係許炳源所有，僅因應許炳源之邀同往
    尋找陳俊華，由許炳源交其持有於槍托欲打綽號「肉包」者時不慎走火傷及許炳
    源致死，而於許炳源倒地後拾起其掉落之手槍後即逃逸並將槍、彈棄置在前揭起
    獲處，未再有使用上開槍械從事其他不法行為，且嗣又係其主動供出該等槍彈之
    來源與去向而查獲取出，核其持有槍械行為之危險性尚非重大亦無依刑法第九十
    條之規定另行宣告強制工作之必要，併予敘明。
據上論斷，應依刑事訴訟法第三百六十九條第一項前段、第三百六十四條、第二百九
十九條第一項前段，八十六年十一月二十四日修正公佈前之槍砲彈藥刀械管制條例第
七條第四項、第八條第三項、第十一條第三項、現行槍砲彈藥刀械管制條例第十八條
第四項前段，刑法第十一條前段、第二條第一項但書、第二十八條、第五十五條、第
四十七條、第三十八條第一項第一款，判決如主文。
本案經檢察官丁○○到庭執行職務。
中      華      民      國      九十二  年      四      月      二      日
                                臺灣高等法院臺中分院刑事第七庭
                                      審判長法  官林  榮  龍
                                            法  官  黃  日  隆
                                            法  官  江  錫  麟
右正本證明與原本無異。
如不服本判決應於收受送達後十日內向本院提出上訴書狀，其未敘述上訴之理由者並
得於提起上訴後十日內向本院補提理由書（均須按他造當事人之人數附繕本）。
                                            書記官  陳  美  利
中      華      民      國      九十二  年      四      月      四      日
附錄法條
八十六年十一月二十四日修正公佈之槍砲彈藥刀械管制條例第七條第四項：
未經許可，無故持有、寄藏或意圖販賣而陳列第一項及第二項所列槍砲之一者，處一
年以上七年以下有期徒刑。
第八條第三項：
未經許可無故持有、寄藏或意圖販賣而陳列第一項所列槍枝之一者，處三年以下有期
徒刑。
第十一條第三項：
未經許可無故持有、寄藏或意圖販賣而陳列彈藥者，處三年以下有期徒刑。
                                                                        Ａ


司法院資訊處製作；財團法人民間司法改革基金會備份。
